【裁判字號】    97,訴,976
【裁判日期】    971230
【裁判案由】    請求交付房屋
【裁判全文】
臺灣臺南地方法院民事判決               97年度訴字第976號
原      告  戊○○
            丁○○
前列二人共同
訴訟代理人  張仁懷律師
被      告  行政院國軍退除役官兵輔導委員會臺南縣榮民服務
            處
法定代理人  己○
訴訟代理人  丙○○
            蔣成玉
上列當事人間請求請求交付房屋事件，經本院於民國97年12月16
日言詞辯論終結，判決如下：
    主  文
被告應將門牌號碼台南縣永康市○○里○鄰○○路58巷20弄17號
建物交付原告戊○○。
被告應將門牌號碼台南縣永康市○○里○鄰○○路58巷20弄13號
建物交付原告丁○○。
訴訟費用新台幣柒仟陸佰元由被告負擔。
    事實及理由
一、原告起訴主張：（一）訴外人鄭海範（民國19年3月24日出
    生、身分證字號：Ｚ000000000號、生前最後住所：台南縣永
    康市○○路58巷20弄17號）為在台榮民，於97年6月23日死
    亡，依臺灣地區與大陸地區人民關係條例第68條第1項之規
    定，被告為其遺產管理人。（二）鄭海範生前於96年10月15
    日將其所有未保存登記之門牌號碼：台南縣永康市○○里○
    鄰○○路58巷20弄17號建物及門牌號碼：台南縣永康市○○
    里○鄰○○路58巷20弄13號建物（以下簡稱系爭建物），分
    別以新台幣600,000元及100,000元售予原告戊○○及丁○○
    ，此除立有買賣契約各一紙為憑外，復有何榮揮、洪枝鳳二
    人在場見證屬實。因96年10月間故榮民鄭海範大陸籍妻子林
    亞珍之子楊俊杰（非與鄭海範所生）為要結婚，鄭海範、林
    亞珍夫妻二人乃向鄰居即原告戊○○、丁○○借錢，戊○○
    因長期在大陸工作，遂直接於96年10月11日在大陸匯款人民
    幣14,640元至楊俊杰之銀行帳戶中，此有楊俊杰所有銀行帳
    戶存摺內頁記載為憑，丁○○則在台灣直接交付共100,000
    元予鄭海範、林亞珍夫妻。（三）96年10月15日鄭海範因已
    年邁恐來日無多，且其大陸籍妻子林亞珍又因未取得中華民
    國之國民身分證，而無法繼承鄭海範之不動產遺產，因此鄭
    海範遂與原告等二人商議，以其所有系爭未保存登記之建物
    分別以買賣之方式售予原告等二人，價金則以其夫妻二人向
    原告等借貸之金額抵銷之。（四）被告既為鄭海範之遺產管
    理人，依民法第1079條第1項第4款之規定自有為其清償債權
    之義務。爰依法提起本件訴訟。並聲明：１被告應將門牌號
    碼台南縣永康市○○里○鄰○○路58巷20弄17號建物交付原
    告戊○○。２被告應將門牌號碼台南縣永康市○○里○鄰○○路58巷20弄13號建物交付原告丁○○。
二、被告則以：本件訴外人鄭海範業已死亡，原告出面主張係其
    朋友，並主張原告與鄭海範間對系爭房屋有買賣契約存在，
    並無從查證等語資為抗辯。並聲明：原告之訴駁回。
三、本件經協商並簡化爭點，確認兩造不爭執及爭執事項如下：
   【兩造不爭執事項】
   （一）訴外人鄭海範為門牌號碼：台南縣永康市○○里○鄰○○路58巷20弄17號、13號二棟未保存登記建物之所有
         權人。
   （二）訴外人鄭海範於97年6月23日死亡。
   （三）被告為其遺產管理人。
   （四）被告所提出之治喪管理會議紀錄中有鄭海範配偶林亞
         珍發言，承認鄭海範曾將系爭二房屋賣給原告二人之
         紀錄。
   （五）以上事實，有原告提出之鄭海範死亡證明書、除戶戶
         籍謄本各一份，房屋買賣契約書二份，被告提出之治
         喪管理會議紀錄一份為證，復為兩造所是認，應堪信
         為真實。
   【兩造爭執事項】
   （一）鄭海範生前是否曾將系爭二房屋分別出售予原告二人
         ？
   （二）原告得否本於其與鄭海範買賣契約，請求被告交付系爭
          二房屋？
四、茲就上開兩造爭執事項，分述本院得心證理由如下：
   （一）鄭海範生前是否曾將系爭二房屋分別出售予原告二人
         ？
   １、原告主張：訴外人鄭海範生前曾將系爭二房屋分別出售
       予原告二人，其價金係以鄭海範、林亞珍夫妻二人先前
       向原告戊○○、丁○○借貸之六十萬及十萬元借款作為
       抵銷一節，固提出買賣契約書二份為證，惟查：
     (1)系爭二張買賣契約書，原告陳稱係原告丁○○之前夫乙○○所代筆，寫好後才交給鄭海範及原告二人簽名。原
       告丁○○前曾主張受其前夫乙○○不堪同居之虐待訴請
       本院裁判離婚，經本院家事法庭於96年5月23日判決准予
       離婚在案，業據本院依職權調取本院95年度婚字第559號
       民事卷核閱屬實，然證人即原告丁○○之前夫乙○○到
       院證稱：「（離婚後）我還是住在（丁○○）附近。」
       、「（離婚後）我與她（丁○○）比較少往來，但是每
       天還是會碰到面。所以離婚以後我才去跟我兒子住。」
       等語，足認原告丁○○與證人乙○○離婚後，仍互有往
       來，是以原告丁○○就系爭兩份契約書委請其前夫乙○○代擬，並非無可能。參以證人乙○○亦證述「系爭買
       賣契約書是我所擬具的。」及「兩份契約書上的金額都
       是我補的，是林亞珍拿來叫我寫的。當時我有跟鄭海範
       講等他死亡以後再把房子交付給原告。我並沒有看到他
       們在契約書上簽名。」等語明確（本院卷，第118頁），
       足認系爭二份契約書，確係證人乙○○於鄭海範生前所
       代買賣雙方（鄭海範及丁○○、鄭海範及戊○○）擬具
       。
     (2)證人即原告戊○○之妻洪枝鳳證稱：「96年陸陸續續借
       錢給鄭海範，是我先生．．給林亞珍的兒子。」（本
       院卷，第37頁）、參以證人乙○○復證稱：「鄭海範在
       散步時碰到我都會向我抱怨身體一天比一天不好。鄭海
       範告訴我他希望把房子換成錢給大陸林亞珍的兒子。」
       ，足認原告二人確有借錢給鄭海範，並將借款逕交付鄭
       海範之妻林亞珍在大陸之兒子，則原告主張以借款債權
       充作本件之買賣價金，即非子虛。證人即鄭海範之友人
       甲○○亦到院證稱：「我跟他（鄭海範）是同一個單位
       ，常常來往。97年二月過年拜年的時候鄭海範告訴我他
       把房子賣給別人了。」（本院卷，第117頁）益徵鄭海範
       生前即有出售系爭房屋之意思，原告主張其向鄭海範購
       得系爭房屋一節，即非無據。
     (3)次查，兩造均無法提出鄭海範生前之簽名以供本院核對
       其筆跡是否與系爭買賣契約書上鄭海範之簽名相同，經
       本院依職權向鄭海範生前就診之財團法人奇美醫院、台
       灣基督教長老教會新樓醫院調取鄭海範之親筆簽名之病
       歷資料以供比對，亦未能調得。證人何榮揮證稱：「．
       ．．那天去的時候，契約（買賣雙方）都已簽好。鄭海
       範及洪枝鳳及原告二人都在場。」，依證人何榮揮所證
       ，系爭買賣契約簽好時，鄭海範既對於已簽妥之系爭買
       賣契約書當場未表示異議，足認鄭海範同意簽立系爭二
       筆房屋買賣契約，至為明確。
     (4)再查，鄭海範之妻林亞珍於鄭海範死亡後，雖被告所召
       開之治喪會議中陳稱：「．．．96年10月15日將復興路
       58巷20弄13號之房子以新台幣壹拾萬元買 (賣)給丁○○
       女士，另將現住房子買（賣）給戊○○先生新台幣陸拾
       萬元．．．」及「．．．請榮服處同意將生前已買之房
       屋，交由承買人丁○○女士、戊○○先生管理，俟經法
       院裁定後．．．，屆時再收回。」，有治喪會議紀錄可
       參（本院卷，第90頁）。況被告訴訟代理人丙○○亦當
       庭表示「鄭海範的妻子已經在治喪會議中（言明）鄭海
       範已經把房子賣掉，所以我們就尊重這個結果。」（本
       院卷，第119頁），故原告二人確曾於鄭海範生前向鄭海
       範其買得系爭二房屋。
  （二）原告得否本於其與鄭海範買賣契約，請求被告交付系爭
        二房屋？
      綜上所述，兩造間既確成立系爭二買賣契約，則原告二人
      本於買賣契約法律關係請求１被告應將門牌號碼台南縣永
      康市○○里○鄰○○路58巷20弄17號建物交付原告戊○○
      。２被告應將門牌號碼台南縣永康市○○里○鄰○○路58
      巷20弄13號建物交付原告丁○○，即無不合，應予准許。
五、兩造其餘主張及所提證據與本院上開論斷無涉或無違，不予
    贅述。
六、本件訴訟費用為7,600元（裁判費7,600元），爰依民事訴訟
    法第87條第1項裁判如主文所示。
七、結論：原告之訴為有理由，依民事訴訟法第78條、第87條第
    1項，判決如主文。
中    華    民    國    97    年    12    月    30    日
                  民事第一庭    法  官  孫玉文
以上正本係照原本作成。
如對本判決上訴，須於判決送達後20日內向本院提出上訴狀。
中    華    民    國    97    年    12    月    30    日
                                書記官  蘇玟心


司法院資訊處製作；財團法人民間司法改革基金會備份。
